【裁判字號】    89,易,3080
【裁判日期】    900111
【裁判案由】    妨害公務
【裁判全文】
臺灣臺中地方法院刑事判決                        八十九年度易字第三八號
    公  訴  人  台灣台中地方法院檢察署檢察官
    被      告  丁○○
    選任辯護人  張慶宗
右列被告因妨害公務案件，經檢察官提起公訴（八十九年度偵字第一四二０三號），
本院判決如左：
    主  文
丁○○無罪。
    理  由
一、公訴意旨略以：被告丁○○係現任台中市議員，於民國八十八年八月五日下午，
    因台中市政府工務局拆除隊據報，由隊長己○○率同三十七名隊員，並配合員警
    十三名負責維持秩序，前往位於台中市○區○○路與十甲路口之私設「十甲旺市
    場」，進行違建拆除之執行公務時，被告係該區議員，於獲得選民通知後即趕赴
    現場了解，俟無法獲得己○○同意暫緩拆除，又無法與台中市政府相關人員進行
    協調，及在己○○執意執行拆除時，被告以「幹你娘」等不堪入耳之髒話，當場
    對執行拆除公務之人員，公然加以辱罵。且在執行人員欲執行拆除任務之怪手前
    ，跳上怪手，以身體加以阻止及妨害怪手之拆除，並以行動電話丟擲己○○身體
    ，因認被告涉犯刑法第一百三十五條第二項及第一百四十條第一項之妨害公務罪
    嫌云云。
二、按犯罪事實應依證據認定之，無證據不得推定其犯罪事實。又不能證明被告犯罪
    者，應諭知無罪之判決，刑事訴訟法第一百五十四條、第三百零一條第一項定有
    明文。又按事實之認定，應憑證據，如未能發現相當證據，或證據不足以證明，
    自不得以推測或擬制之方法，以為裁判基礎，參照最高法院四十年台上字第八六
    號判例。公訴人認被告涉犯上開罪行，係以證人己○○、辛○○、鄭斌龍、黃瑞
    昌、陳德郎、林見全、周季宗、丙○○、賴坤誠、張炳輝、張圳銘、郭文龍、乙○○、戊○○、黃秀能及郭錫義之指訴、台中市政府函及所附簽呈、照片及台中
    市政府政風室訪問表等為其論罪依據。然訊據被告坦承於右揭時地到場了解，惟
    否認有何妨害公務犯行，辯稱：台中市政府工務局長庚○○同意待我回國後再協
    商拆除十甲旺市場之事，竟於我回國翌日即未預警拆除，我前往了解時里長甲○○遞給我行動電話，說是台中市政府人員打來的，我與電話中人員商談時因氣憤
    而對電話人員脫口說出三字經，並順手將行動電話甩開，我是本於民意代表為民
    喉舌，站在未執行任務之怪手上表示意見，並無妨害公務等語。經查（一）證人
    己○○、辛○○、鄭斌龍、丙○○、張圳銘、郭文龍、乙○○、戊○○雖均證述
    有看到被告在大聲叫罵，證人鄭斌龍、丙○○、張圳銘、乙○○更進一步證稱被
    告罵三字經等語，證人辛○○證述看到被告丟行動電話等語，惟查證人己○○、
    戊○○、辛○○、丙○○及乙○○於本院審理時均證述：被告邊講電話邊罵人，
    不知罵何人等語，證人辛○○及乙○○更證稱：被告講完電話後隨手將電話丟擲
    出去等語，又被告確實持甲○○所有0000000000號行動電話自八十八
    年八月五日十四時二十六分五十五秒至十四時二十九分三十八秒與受話電話為０
    四─0000000號之台中市政府人員通話乙事，有中華電話股份有限公司臺
    灣中區電信分公司北台中營運處函附卷可證，並經證人甲○○到庭結證明確。查
    前述證人雖證述被告在現場有大聲叫罵，然證人亦證述被告是手持行動電話叫罵
    ，因此既無證據證明被告係對著執行公務之執行人員當場辱罵，上開證人證稱被
    告叫罵之證詞，不能採為對被告不利之證據。（二）被告站在置放升高機之板車
    上，有照片在卷可憑，但站立於該板車上並不會妨害拆除工作，經證人辛○○證
    述明確，又被告於偵訊時坦承怪手要拆除時其有阻止怪手拆除等語，被告亦確實
    站立於置放怪手之板車上，有照片在卷可證，惟按強暴脅迫是以壓制被害人心理
    ，使人心陷於不安為要件，經查證人己○○於本院審理時證述：其在現場指導隊
    員如何切割，未注意電話落到其腹部處，只知道被告一直在講電話，拆除是先叫
    隊員切割屋頂，再用怪手拆除，有一部怪手是備用，另一部已開始拆除，被告站
    在板車上並未阻擋說不要拆等語，證人丙○○亦證述：被告拿電話就罵，不知罵
    何人，被告站在怪手上，我們請警員叫被告下來，被告移到旁邊等語，又依現場
    照片顯示，被告站立在現場，怪手仍繼續執行拆除工作，有照片可憑，查被告雖
    站在怪手上企圖阻礙怪手拆除，但被告阻礙時拆除隊業已執行切割，另一部怪手
    亦已著手破壞之拆除工作，又被告經警員請其離開板車後，被告站立一旁，怪手
    繼續執行拆除工作，可見被告站立置放怪手之板車上之行為，未阻礙拆除工作，
    亦未造成拆除人員心陷不安情形，是被告所為，核與強暴脅迫要件未合。（三）
    台中市政府函及所附簽呈及訪問表之內容指出：十甲旺市場係違建應執行拆除，
    並於八十八年七月三十一日起執行拆除，八十八年八月五日實施拆除工作，事後
    政風室訪問在場執行人員結果，拆除人員中目賭被告以言語攔阻執行人員有二十
    二員，惟並無清楚辱罵內容，目賭被告以行動電話丟擲己○○者有七員，其中僅
    一員看到行動電話擲到己○○腹部，交通隊有一人目賭被告阻擋拆除工作進行者
    ，一人目賭被告辱罵執行人員，但不知辱罵內容為何﹖餘均未目賭被告以行動電
    話丟擲己○○，支援警力目賭被告阻擋拆除工作者為四人，目賭辱罵執行人員者
    三人，但不清楚內容，因此被告是否達到強暴脅迫程度尚待釐清，另辱罵內容實
    質上是否已足達於公然侮辱之傷害目前尚需其他佐證等語，有台中市政府函及所
    附簽呈附卷可證。又證人即台中市政府政風室人員違漢樑亦於偵訊時稱：其彙整
    訪查結果簽呈長官，副市長批示存查，市長蓋章同意，其亦曾與警方討論被告是
    否犯罪應移送偵辦，警方認為尚未構成等語，因此台中市政府函及所附簽呈並無
    法作為不利被告之證據。（四）十甲旺市場經訂自八十八年七月三十一日起執行
    拆除，有台中市政府函可證，被告關切該拆除工作，要求台中市政府工務局長庚○○同意待其返國即八十八年八月四日以後再協商是否拆除，庚○○同意待被告
    回國後執行拆除，並將之轉達與拆除隊長己○○，己○○表示可以，八十八年八
    月五日因上午執行拆除之工作順利完成，適有足夠警力支援，己○○便決定執行
    十甲旺市場拆除工作等情，經證人壬○○、庚○○及己○○證述明確，查十甲旺
    市場之拆除工作雖於被告回國後執行拆除，核與台中市政府工務局同意之條件無
    違，然拆除日是被告返國翌日，對被告而言，再協商乙事係其本意，未經協商待
    其返國再拆除對被告而言並無意義，是台中市政府工務局既同意待被告返國再拆
    除，確也依約執行，然於常情卻有不當。綜上所陳，被告既係隨手扔行動電話，
    非故意丟向己○○，又其站立板車上亦未對執行人員造成脅迫，無法繩以被告妨
    害公務罪責，此外，本院復查無其他積極證據足以證明被告有何犯行，不能證明
    被告犯罪，自應為無罪之諭知。
據上論斷，應依刑事訴訟法第三百零一條第一項，判決如主文。
中      華      民      國      九十      年      一      月      十一  日
                                        法  官  林郁婷
右正本證明與原本無異。
如不服本判決，應於送達後十日內向本院提出上訴狀 （須附繕本） ，上訴於台灣高
等法院台中分院。
                                        書記官
中      華      民      國      九十      年      一      月      十一  日


司法院資訊處製作；財團法人民間司法改革基金會備份。
